【裁判字號】    98,訴緝,53
【裁判日期】    990326
【裁判案由】    肅清煙毒條例
【裁判全文】
臺灣士林地方法院刑事判決              98年度訴緝字第53號
公  訴  人  臺灣士林地方法院檢察署檢察官
被      告  甲○○
上列被告因肅清煙毒條例案件，經檢察官提起公訴（85年度偵字
第11002 號），本院判決如下：
    主  文
本件免訴。
    理  由
一、公訴意旨略以：甲○○曾犯煙毒罪多次，最近一次於民國80
    年間又因煙毒案，經台灣臺北地方法院判處有期徒刑，入監
    服刑，甫於83年間假釋出獄，仍不知悛悔，基於概括之犯意
    ，自85年8 、9 月間起至85年11月15日止，連續在臺北縣樹
    林鎮○○街1 巷35弄7 號住處施用毒品海洛因多次，嗣於85
    年11月16日16時30分許在臺北市大同區○○○路○ 段仙樂斯
    舞廳前為警攔檢，查扣得其所持有海洛因14小包（淨重1 公
    克）。案經臺北市政府警察局少年警察隊移請偵辦。因認被
    告涉犯肅清煙毒條例第9 條第1 項之罪嫌。
二、按肅清煙毒條例第9 條第1 項之罪，業已由修正後之毒品危
    害防制條例所涵攝，並已於87年5 月22日施行。被告之犯行
    於85年11月16日完成，其犯罪後法律已有變更，茲比較新舊
    法結果，民國81年7 月27日公布施行之肅清煙毒條例第9 條
    第1 項規定施用毒品海洛因之罪，處3 年以上7 年以下有期
    徒刑。而毒品危害防制條例第10條第1 項規定，施用第一級
    毒品（海洛因）者，處6 月以上5 年以下有期徒刑。又依據
    毒品危害防制條例第20條、第23條、第35條規定，初犯前開
    施用毒品之罪者，應由法院裁定令被告入勒戒處所觀察、勒
    戒，受觀察、勒戒人無繼續施用毒品傾向者，應即釋放，並
    由檢察官為不起訴之處分或由法院為免刑之判決；受觀察、
    勒戒人有繼續施用毒品傾向者，裁定令入戒治處所強制戒治
    ，戒治期滿亦應由檢察官為不起訴處分或由法院為免刑之判
    決。茲綜合比較後，認新法之毒品危害防制條例規定，較有
    利於被告，依刑法第2 條第1 項但書之規定，均適用最有利
    於行為人之法律即毒品危害防制條例第10條第1 項規定處罰
    。
三、次按案件時效已完成者，應諭知免訴之判決，並得不經言詞
    辯論為之，刑事訴訟法第302 條第2 款、第307 條分別定有
    明文。又被告行為後，刑法於94年1 月7 日修正通過，於同
    年2 月2 日公布，並於95年7 月1 日施行。依修正後刑法第
    2 條第1 項規定：行為後法律有變更者，適用行為時之法律
    。但行為後之法律有利於行為人者，適用最有利於行為人之
    法律。而本件被告行為時刑法第80條追訴權之時效期間規定
    為：「追訴權，因左列期間內不行使而消滅：一、死刑、無
    期徒刑或10年以上有期徒刑者，20年。二、3 年以上10年未
    滿有期徒刑者，10年。三、1 年以上3 年未滿有期徒刑者，
    5 年。四、1 年未滿有期徒刑者，3 年。五、拘役或罰金者
    ，1 年。前項期間自犯罪成立之日起算。但犯罪行為有連續
    或繼續之狀態者，自行為終了之日起算。」修正後之刑法第
    80條則規定為：「追訴權，因下列期間內未起訴而消滅：一
    、犯最重本刑為死刑、無期徒刑或10年以上有期徒刑之罪者
    ，30年。二、犯最重本刑為3 年以上10年未滿有期徒刑之罪
    者，20年。三、犯最重本刑為1 年以上3 年未滿有期徒刑之
    罪者，10 年 。四、犯最重本刑為1 年未滿有期徒刑、拘役
    或罰金之罪者，5 年。前項期間自犯罪成立之日起算。但犯
    罪行為有繼續之狀態者，自行為終了之日起算。」查被告所
    犯上開罪之法定刑為「5 年以下有期徒刑」，是依被告行為
    時之舊法，追訴時效期間為10年，新法之追訴時效則為20年
    。比較新、舊法結果，被告行為時之舊法對其較為有利，揆
    諸前開修正後之刑法第2 條第1 項前段之規定，本件應適用
    被告行為時之舊法。而關於追訴權時效之停止進行、期間計
    算，亦應一體適用修正前刑法第83條之規定。
四、經查，被告被訴涉犯肅清煙毒條例第9 條第1 項之罪嫌，其
    犯罪行為終了日為85年11月16日；又其所犯之罪法定最高本
    刑為5 年以下有期徒刑，依95年7 月1 日修正施行前刑法（
    以下簡稱修正前刑法）第80條第1 項第2 款之規定，其追訴
    權時效期間為10年。本案公訴人於85年11月18日開始偵查，
    於85年11月21日提起公訴，於85年12月9 日繫屬本院，嗣因
    被告逃匿，經本院於86年2 月26日發佈通緝，致審判程序不
    能繼續，有本院刑事卷宗、偵查卷宗、通緝書等資料在卷可
    稽。偵查開始至公訴人起訴之日止及案件繫屬於本院時起至
    通緝前一日止，追訴權均在行使，不生時效進行之問題，扣
    除此項期間，並依修正前刑法第83條第3 項之規定，扣除其
    因通緝致時效停止進行之期間2 年6 月後，本案之追訴權時
    效業於98年8 月8 日已完成，揆諸前揭說明，爰不經言詞辯
    論，逕為免訴之諭知。
據上論斷，應依刑事訴訟法第302 條第2 款、第307 條，判決如
主文。
中    華    民    國    99    年    3     月    26    日
                  刑事第五庭審判長法  官  林秀鳳
                                  法  官  鄭光婷
                                  法  官  吳維雅
以上正本證明與原本無異。
如不服本判決，應於收受送達後10日內向本院提出上訴書狀，其
未敘述上訴之理由者並得於提起上訴後20日內向本院補提理由書
（均須按他造當事人之人數附繕本）。
                                  書記官  劉育君
中    華    民    國    99    年    3     月    26    日

司法院資訊處製作；財團法人民間司法改革基金會備份。
